【裁判字號】    98,消,10
【裁判日期】    990414
【裁判案由】    損害賠償等
【裁判全文】
臺灣臺中地方法院民事判決                98年度消字第10號
原      告  林佩君
訴訟代理人  林永貹律師
被      告  龍居企業有限公司
法定代理人  甲○○
被      告  庚○○
            乙○○
上三人共同
訴訟代理人  徐湘生律師
被      告  丙○○
            子○○
            癸○○
            戊○○
            丁○○
上列當事人間請求損害賠償等事件，本院於民國99年3月17日言
詞辯論終結，判決如下：
    主    文
被告子○○應給付原告新台幣壹佰參拾參萬伍仟元，及自民國98
年7月17日起，至清償日止，按年息百分之五計算之利息。
原告其餘之訴駁回。
訴訟費用由被告子○○負擔百分之四十五；餘由原告負擔。
本判決第一項原告勝訴部分，如原告以新台幣肆拾肆萬陸仟元為
被告子○○供擔保後，得假執行；如被告子○○以新台幣壹佰參
拾參萬伍仟元為原告預供擔保，得免為假執行。
原告其餘假執行之聲請駁回。
    事實及理由
壹、程序方面：
一、按訴狀送達後，原告不得將原訴變更或追加。但擴張或減縮
    應受判決事項之聲明者、不甚礙被告之防禦及訴訟之終結者
    ，不在此限。民事訴訟法第255條第1項第3款、第7款定有明
    文。本件原告提起本訴原聲明請求：被告龍居企業有限公
    司（下稱龍居公司）、庚○○、丙○○、子○○、乙○○、
    癸○○、戊○○、丁○○應連帶給付原告新台幣（下同）19
    6萬元，及自起訴狀繕本送達之翌日起，至清償日止，按年
    息百分之五計算之利息。被告龍居公司、庚○○、丙○○
    、子○○、乙○○應各給付原告100萬元，及自起訴狀繕本
    送達之翌日起，至清償日止，按年息百分之五計算之利息；
    如其中一被告已履行給付，其餘被告於該給付範圍內同免給
    付之義務。嗣於本院審理中，變更部分之聲明為：被告龍
    居公司、庚○○、丙○○、子○○、乙○○應連帶給付原告
    100萬元，及自起訴狀繕本送達之翌日起，至清償日止，按
    年息百分之五計算之利息（詳參原告99年1月13日辯論意旨
    狀）。又原告原基於民法第184條第1項前段、第185條、第
    188 條及第224條、消費者保護法第7條及第51條規定向被告
    請求，嗣追加民法第179條不當得利返還請求權、不動產經
    紀業管理條例第19條、第26條第2項請求權，核原告減縮應
    受判決事項之聲明及追加請求權基礎，不甚礙被告之防禦及
    訴訟之終結，依前揭法律規定，自應准許，合先敘明。
二、本件被告丙○○、子○○受合法通知，均未於最後言詞辯論
    期日到場，經原告依民事訴訟法第385條聲請一造辯論判決
    ，核無民事訴訟法第386條所列各款情形，爰依原告之聲請
    ，由其一造辯論而為判決
貳、實體方面：
一、原告主張：
（一）被告龍居公司、庚○○、丙○○、子○○及乙○○係從事
      不動產仲介之企業經營者，依不動產仲介經紀業倫理規範
      第7條規定，不動產仲介應依實際成交價或租金，按中央
      主管機關規定之標準計收報酬，經紀業或經紀人員不得收
      取差價或其他報酬，被告等人為圖謀不法利益，乃利用仲
      介門牌號碼分別為台中縣潭子鄉○○路○段17號、台中縣
      潭子鄉○○路○段19號等房屋及土地（以下簡稱系爭房地
      ）之機會，明知系爭房地實際託售價格僅為1584萬元，竟
      與系爭房地之原所有權人即被告癸○○、戊○○及戊○○
      之代理人丁○○勾串，向原告訛稱系爭房地之售價為1780
      萬元，致原告受詐欺而以上開金額與被告癸○○及戊○○
      簽訂買賣契約並為金錢之交付。因其中價差高達196萬元
      ，原告遲至民國（下同）96年11月9日提起刑事告訴後，
      方查知上開不法情事，案經台灣台中地方法院檢察署分別
      以97年偵緝字第1056號、97年度偵續字第248號對被告子
      ○○及乙○○提起公訴。
（二）被告龍居公司、庚○○、丙○○、子○○、乙○○等人，
      分別為仲介系爭不動產交易之公司、簽證以及代辦之人員
      ，已如上述，是依民法第179條、第184條第1項前段、第
      185條、第188條及第224條規定，即應就本件侵權行為對
      原告負連帶賠償責任。而被告癸○○、戊○○及戊○○之
      代理人丁○○均為系爭房地之原所有權人，詎於簽立系爭
      房地買賣契約之際，竟配合仲介人員以誆騙原告，致原告
      因而受有損害，則被告癸○○、戊○○及丁○○亦應就其
      共同侵權行為對原告負連帶賠償責任。
（三）又被告龍居公司、庚○○、丙○○、子○○、乙○○等人
      ，均為從事不動產仲介之企業經營者，惟於提供不動產仲
      介服務之際，竟以欺罔手段向原告詐騙196萬元之款項，
      則原告依消費者保護法第7條、第51條、不動產經紀業管
      理條例第19條、第26條第2項請求權之規定，請求被告龍
      居公司、庚○○、丙○○、子○○、乙○○等人連帶賠償
      原告100萬元之懲罰性賠償金等語。並聲明：被告龍居
      公司、庚○○、丙○○、子○○、乙○○、癸○○、戊○○、丁○○應連帶給付原告196萬元，及自起訴狀繕本送
      達之翌日起，至清償日止，按年息百分之五計算之利息。
      被告龍居公司、庚○○、丙○○、子○○、乙○○應連
      帶給付原告100萬元，及自起訴狀繕本送達之翌日（被告
      子○○部分於98年7月16日送達起訴狀繕本）起，至清償
      日止，按年息百分之五計算之利息。且陳明：請准供擔保
      請准宣告假執行。
二、對被告抗辯之陳述：
（一）系爭專任委託銷售契約書第17條特約事項記載：「超出委
      託售價部份，歸仲介公司負責收取。」，上開記載除由被
      告龍居公司、庚○○及丙○○簽認外，被告乙○○及子○○亦表明其實際處理仲介業務，則被告等人收取系爭房地
      實際買賣交易價格與委託銷售價格相差之196萬元，該金
      額應屬不動產經紀業管理條例第4條第9款所稱之「差價」
      。又依不動產經紀業管理條例第19條第1項前段規定，此
      為法律強制禁止規定，若有違反，依民法第71條之規定，
      即屬無效。本件被告等人受領之「差額」196萬元法律上
      之原因既不存在，渠等向原告受領之196萬元款項即屬不
      當得利，依民法第179之規定，即應返還予原告。
（二）再者，不動產經紀業管理條例第19條明文禁止經紀業或經
      紀人員收取差價或其他報酬之目的，在於維護交易當事人
      間之不動產交易安全，避免仲介人員勾串委託銷售人哄咍
      售價而損及交易相對人，故此一法規即屬保護人法律。
      被告癸○○、戊○○及丁○○於專任委託銷售契約書第17
      條特約事項中，與仲介人員約定：「超出委託售價部份，
      歸仲介公司負責收取。」，並配合被告公司、庚○○、丙○○、子○○、乙○○共同以不實之內容欺罔原告，則被
      告癸○○、戊○○及丁○○等人違反保護他人法律，致造
      成原告損失，核屬共同侵權行為即已顯然，是被告依民法
      第184條及第185條之規定，應連帶賠償原告196萬元之損
      害。
（三）按經查被告龍居公司、庚○○、丙○○、子○○、乙○○
      等人均為不動產仲介之從業人員，彼等仲介系爭房地時，
      違反不動產經紀業管理條例之規定甚明，並因而造成原告
      溢付196萬元而受有損害，就原告所受上開損害，被告等
      人即應負連帶賠償責任。
（四）再者，被告龍居公司、庚○○、丙○○、子○○、乙○○
      等人，均為從事不動產仲介之企業經營者，惟於提供不動
      產仲介服務之際，竟以欺罔手段向原告詐騙196萬元之款
      項，已如上述，則原告依消費者保護法第7條、第51條之
      規定請求被告龍居公司、庚○○、丙○○、子○○、乙○○等人連帶賠償原告100萬元之懲罰性賠償金，洵屬有據
      。
（五）被告龍居公司、庚○○、丙○○、子○○、乙○○係為不
      動產經紀業，就彼等仲介糾紛所衍生之損害賠償，應優先
      適用不動產經紀業管理條第19條第2項及第26條第2項，因
      各該法條並未限制請求權行使之期間，故應回歸民法第
      125條之規定，即原告於請求權得行使之日起15年內，均
      得對被告龍居公司、庚○○、丙○○、子○○、乙○○提
      出請求。至於被告癸○○、戊○○及丁○○係為共同侵權
      行為人，原告直至同案被告乙○○於96年12月27日提出答
      辯後，方知悉彼等為共同侵權行為人，原告既於知悉之日
      起二年內，即98年6月11日提起訴訟，顯於法定期間內提
      出請求，並未罹於時效。
（六）末查，原告與被告乙○○、被告子○○並無於96年6月12
      日，就本件買賣糾紛達成和解契約，且縱被告乙○○、子
      ○○於系爭二份切結書已簽名，惟原告並未為之，應屬其
      單方面之行為，與原告無關，兩造間並無成立和解契約，
      是原告之請求權非因系爭二紙切結書而喪失。且被告乙○○、子○○固主張彼等已為部份之清償，因而主張原告請
      求之數額應扣除彼等己清償部份之款項。惟依不動產經紀
      業管理條例第19條之規定，被告本應就仲介系爭房地之差
      價196萬元，加計利息後加倍賠償原告，原告於本件訴訟
      既僅先請求部份之賠償，被告等人主張扣抵即無理由。
三、被告抗辯：
（一）被告龍居公司、庚○○、乙○○以：
  １、原告以1780萬元購買系爭房地，乃出於原告評估後自己合
      意購買，係出於其自由意志之行為。且原告係被告子○○
      之委託人，並非被告乙○○行銷之客戶，其願意以1780萬
      元購買系爭房地，亦非被告乙○○與之議定。又被告子○○原向訴外人己○○推薦購買系爭不動產，被告子○○開
      價2150萬元，己○○評估後表示願意出價1800萬元（扣除
      其中20萬元給子○○做為佣金，即1780萬元）；被告子○○探尋中間人吳致遠底價，獲悉約在1600萬元至1700萬元
      間約可成交，竟隱瞞資訊，未通知被告乙○○已有買主願
      以17 80萬元成交。而己○○認為值得投資，於96年1月20
      日交付子○○定金50萬元確定購買（子○○有開立定金收
      據），旋即積極尋找合作買主。己○○起初找某營養師合
      夥，然該營養師看屋二次後無意購買；己○○改找向性友
      人（即上述付50萬元定金支出款人陳秀美之夫）合夥購買
      ；終因己○○認為系爭房屋值得投資，遂找其前妻即原告
      以17 80萬元購買系爭不動產。而被告乙○○因囿於與委
      託銷售人（賣主）「賣清實拿」之約定，仍告以1680萬元
      成交，而1680萬元係包括不動產底價1584萬元及仲介費96
      萬元，然前揭仲介費扣除38萬元給子○○、居間人林志勇
      及綽號阿遠的男子介紹費各10萬元、承辦人李孝璋19萬元
      、稅金5萬6000元，被告龍居公司實得僅13萬4000元，其
      餘被告龍居公司分毫不取。至於二者相差100萬元，乃被
      告子○○與己○○之間之事務，渠等間爭議如何，則非被
      告所問，亦與被告無關。被告既無賺取任何不法差價，復
      無侵害原告任何權益，已如前述；且被告乙○○為平息紛
      爭，於仲介公會協調時，被告當場給付原告1萬5000元現
      金及簽發面額1萬5000元支票3張（其中2張已兌現）、面
      額13萬4000元支票一張，作為補償原告之損失。原告現竟
      因與其委託人即同案被告子○○之間財務糾葛，而無端將
      被告乙○○等人捲入訟爭，實屬無奈。
  ２、房屋仲介業者因仲介房屋買賣成交，賺取仲介服務費，本
      屬法律所允許之行為。甚至如經委託銷售之房地所有權人
      之同意，約定以買賣價差作為服務之報酬者，苟非以不法
      欺罔之手段，該賺取差價行為，即非法所不許。本件被告
      龍居公司與被告癸○○、丁○○於96年1月26日簽立專任
      委託銷售契約書，約定每戶委託銷售792萬元，前揭契約
      第5條並約定服務報酬為0%，但約定成交價格如有超過委
      託銷售價格部分（即差價）則歸仲介公司收取，契約之真
      意即委託銷售人以「賣清實拿」之方式。而以該差額作為
      仲介服務報酬。被告以上開委託銷售價格1584萬元及依內
      政部頒「不動產經紀業或經紀人員經營仲介業務者，其向
      買賣或租賃之一方或雙方收取報酬之總額合計不得超過該
      不動產實際成交價金百分之六或一個半月之租金．．．」
      之規定，就底價加計百分之六（即約96萬元），以1680
      萬元為實際成交價格，委託銷售人依約仍實得1584萬元，
      並無造成任何損失；被告收取百分之六之仲介服務費，亦
      無逾越中央主管機關服務報酬計收標準之規定。準此，被
      告既無賺取不當差價或收取其他報酬，且無隱匿交易資訊
      「回殺」委託銷售人，或以任何欺罔之手段訛詐欺騙買主
      即原告（被告與原告係在買賣雙方簽立契約書時初次見面
      ，前此並無任何接觸），則依前開管理條例之規定及所謂
      賺取差價之說明，被告即無任何不法，至為顯然。原告指
      摘被告違反不動產經紀業管理條例第19條之規定云云，顯
      有誤解。
  ３、又證人丑○○於鈞院言詞辯論期日證稱：「本案仲介業之
      前有發生這個事件，之前乙○○有電話告知可能要公會協
      調，我請乙○○聯絡己○○約時間到公會協調，真正協調
      之前，因為約過一個日期，因為雙方有事情，才改為6月
      12日．．．協調，有分兩種，一種是書面，一種是電話申
      請，電話並沒有紀錄，以我們作業程序，不會少於三天，
      因為要安排委員會、時間，我們一般是排一個星期．．」
      可知，原告應早在96年6月8日之前，即已知其受有損害等
      情事，而向被告提出，再由被告乙○○向不動產仲介協會
      電話電話申請調解。是原告遲至98年6月11日始提起損害
      賠償訴訟，其損害賠償請求權，顯已罹於2年內提出之時
      效規定而消滅。
  ４、縱原告為系爭房屋實際承買人，惟己○○自與子○○議價
      承買系爭房地，乃至給付斡旋金、看屋、簽定不動產買賣
      契約及同赴台中市不動產仲介經紀商業同業公會糾紛協調
      等事項，伊屢以原告之夫自居出面處理，而原告亦無反對
      之意思表示，己○○顯為有代理權之人，縱其無代理權，
      原告亦應負民法第169條表見代理本人之責任，昭然若揭
      。被告乙○○與原告已於96年6月12日在台中市不動產仲
      介經記商業同業公會內調解，並經仲介公會常務理事兼調
      解委員會主任委員丑○○協調成功後，而做成之決議，依
      法應具有拘束力，故原告事後不得再行請求損害賠償。另
      被告乙○○已承諾買方，接受如切結書所記載的條件。證
      人丑○○亦證稱：「所以我們參與的角度，認為他們已達
      成默契，且切結書是洪姓律師（應是律師事務所的專員）
      借用我們公會電腦打字的，因為當初我們寫的內容，他們
      仍認為不滿意，所以由洪姓律師自行打字」、「協調完後
      ，切結書簽立後，我看到有交付現金、支票，依照切結書
      條件交付上開現金、支票與買方代表，因為當時仲介說都
      是跟己○○接洽，所以我們認為己○○有代表權」、「我
      們公會立場，認為這個糾紛，已經和解了」是原告事後不
      依和解之約定，再以和解前之法律關係再行主張損害賠償
      ，即已明顯違反最高法院19年度上字第1964號判例要旨。
      故原告依和解前之法律關係，再行主張損害賠償，實無理
      由等語置辯。並聲明：駁回原告之訴及假執行之聲請；且
      陳明：如受不利益之判決，願供擔保請准宣告免為假執行
      。
（二）被告子○○雖未於最後言詞辯論期日到庭，惟曾到庭及具
      狀以：
  １、共同被告乙○○已於96年6月8日向台中市不動產仲介經紀
      商業同業公會申請仲裁調解，被告亦依兩造在仲介公會作
      成之協議，分期付款補償原告之損失共156萬元，則兩造
      既已成立訴訟外和解，依民事訴訟法第737條規定，原告
      即應受該契約之拘東，縱使因而受有不利益之結果，亦不
      得事後翻異，更不得再就和解前之法律關係再行主張，且
      若被告未依和解之內容而為給付時，原告僅得依該和解內
      容而為訴求外，要不能更以原有法律關係再行起訴，此乃
      和解有創設法律關係之效力，最高法院19年上字第1964
      號、83年台上字第620號判例參照。
  ２、原告或謂，本件和解協議，僅被告書立切結書而已，既無
      原告之簽名，又無和解之字樣，應不承認成立和解云云。
      惟本件係在仲介公會作成之和解內容，既有訴外人己○○
      協同代表原告之律師出席，被告系爭切結書亦由該律師所
      繕打，且被告依約匯款二次入原告郵局帳戶，亦為原告所
      不否認，縱使原告未簽名其間，依最高法院19年上字第28
      號、19年上字第1964號判例之意旨，於和解契約之成立及
      效力，不生影響。況訴訟外之和解，在法律上並非要式行
      為，自無適用民法第73條之餘地，最高法院33年上字第
      3343號判例參照，即和解為不要式契約及諾成契約，無論
      明示或默示，於和解之有效成立不生影響，且非以書面為
      必要，縱僅口頭允諾對於和解仍屬有效。原告置詞，無非
      避訟之詞而已，其理甚明。
  ３、再者，被告依上開仲介公會調解之和解內容，分期開立應
      付款項同額之本票供原告收執，言明被告依本票所載時間
      、金額為給付後，原告即應返還該紙本票。然被告已依上
      述意旨，分別匯款償還18萬元、4萬5千元後，原告竟拒絕
      返還本票。被告恐於書立之本票淪為討債公司再次索債之
      疑慮，度經商議返遂，原告均相應不理，實屬無奈。被告
      本於同時履行抗辯權，而拒絕自己之給付，依法洵屬有據
      ，不辯自明。末查，原告請求本件損害賠償請求權已罹於
      時效而消滅等語置辯。並聲明：駁回原告之訴及假執行之
      聲請，且陳明：如受不利益之判決，願供擔保請准宣告免
      為假執行。
（三）被告癸○○、戊○○、丁○○則以：
  １、按不動產經紀業管理條例開宗明義於第1條明定立法目的
      為「為管理不動產經紀業，建立不動產交易秩序，保障交
      易者權益，促進不動產交易市場健全發展，特制定本條例
      。」意即本條例所規範之對象為「不動產經紀業者」，包
      括經營不動產仲介之公司或商號、從事不動產代銷業務之
      公司或商號，及其從業之經紀人員。惟被告癸○○、戊○○、丁○○不過為單純委託仲介公司出售系爭房屋之所有
      權人而已，既非從事仲介業務之人，即非該條例規範之對
      象，其理甚明。原告顯有將該條例之立法意旨擴大解釋及
      法規擴大適用之不當，合先說明。
  ２、次查，經紀業或經紀人員不得收取差價或其他報酬，其經
      營仲介業務者，並應依實際成交價金或租金按中央主管機
      關規定之報酬標準計收，因為不動產經紀業管理條例第19
      條前段所明定。惟所謂「差價」，係指實際買賣交易價格
      與委託銷售價格之差額，同條例第4條第9款規定參照。此
      所謂「委託銷售價格」乃指「賣方」委託仲介業者銷售之
      價格（非「買方」願意購買之價格）。故所謂「差價」即
      為買賣成交價超過「賣方」委託仲介業者銷售價格之部分
      ，此差價部分本應歸賣方所得，自不待言；惟本件被告癸○○、戊○○、丁○○與被告龍居公司合意約定每戶委託
      銷售792萬元（二戶共1584萬元），服務報酬為0%，但成
      交價格如有超過委託銷售價格部分（即差價）則歸仲介公
      司收取抵作仲介費，雙方立有專任委託銷售契約書為據。
      該約定既非有違公序良俗，亦無違反任何法律禁止或強制
      之規定，本屬契約自由訂定原則，則系爭專任委託銷售契
      約書之簽立內容，原告即無置喙之餘地。況上開服務報酬
      之約定，與坊間所謂仲介公司先找一「假買方」先買下後
      再出售，以賺取差價之情形有別，自難繩以被告癸○○、
      戊○○、丁○○有違反不動產經紀業管理條例第19條之規
      定，而須與其他被告負共同侵權之責任，不辯自明。
  ３、再查，仲介公司既已達成（或高於）被告委託銷售之價格
      1584萬元，依系爭專任委託銷售契約書第10條規定，被告
      即須依約出售委託銷售之房屋，並有簽定買賣契約書之責
      任，否則被告即有違約受罰之虞；故本件成交價額究竟高
      於被告委託銷售之價額若干，則非被告所問。被告癸○○
      、戊○○、丁○○除依約定實收1584萬元外，別無收取任
      何分文；其餘部分依約應歸仲介公司收取，作為其仲介報
      酬，本屬合法、合情、合理。而原告願以l780萬元購買系
      爭房地，乃原告審慎評估後合意購買，係出於原告自由意
      志之行為。被告既無與其他被告同謀獲取不法利益之意圖
      ，復無共同詐欺原告之行為，難認被告有何侵權責任可言
      ，至臻明確。退言之，被告龍居公司因與原告紛擾不斷，
      遂於96年6月初向台中市不動產經紀商業同業公會申請仲
      裁調解，該單位並於6月12日作出仲裁糾紛調解書，賠償
      原告損失。原告遲至98年6月11日始提起本件訴訟，姑不
      論其請求是否有理，依民法第197條之規定，其請求權顯
      已罹於時效而消滅。
  ４、末查，原告前以民法第l84條、第185條為基礎，起訴請求
      被告共同賠償其損害；遽被告以時效為抗辯後，原告忽又
      改以不當得利請求權請求被告返還不法利益。合原告之訴
      訟行為即為原訴之變更，法院依法即應改以新訴而為審理
      。然本件被告就系爭買賣除實得委託銷售價額1584萬元外
      ，別無獲取其他任何不法利益，已如前述，被告既無不法
      利益，即無返還不當得利問題。準此，原告之請求，洵屬
      無據等語置辯。並聲明：駁回原告之訴及假執行之聲請；
      且陳明：如受不利益之判決，願供擔保請准宣告免為假執
      行。
（四）被告丙○○雖未於最後言詞辯論期日到庭，惟曾到庭以：
      否認原告主張，並聲明：駁回原告之訴及假執行之聲請；
      且陳明：如受不利益之判決，願供擔保請准宣告免為假執
      行。
四、本件原告及被告龍居公司、庚○○、乙○○、癸○○、戊○○、丁○○就下列事實不為爭執，並有原告提出之委託銷售
    契約書、買賣契約書、起訴書各一份，被告所出切結書二份
    、支票二紙可憑，且經本院調閱本院98年度簡字第695號刑
    事判決一份、98年度易字第1860號刑事判決，查核屬實，本
    院自得採為判決之基礎：
（一）坐落台中縣潭子鄉○○段740地號土地及其上台中縣潭子
      鄉○○街○段17號房屋，原為被告癸○○所有；坐落台中
      縣潭子鄉○○段742地號土地及其上台中縣潭子鄉○○街○
      段17號房屋，原為戊○○所有；被告癸○○、戊○○於96
      年1月26日與被告龍居公司（經紀人被告庚○○，營業員
      被告丙○○）簽訂委託銷售契約，分別委由龍居公司各以
      792萬元出售前述土地及房屋。
（二）96年3月7日原告經己○○轉介委由被告子○○仲介，以總
      價1780萬元向被告癸○○、戊○○（由被告丁○○代理簽
      訂契約）購買上開房地所有權全部，且由被告乙○○見證
      下於96年3月7日簽訂買賣契約書面。
（三）被告癸○○、戊○○二人出售上開房地之價金，被告癸○○、戊○○實際各取得792萬元。又其100萬元由被告子○○收取，另96萬元由被告子○○、乙○○等人作為交易佣
      金由雙方仲介人員朋分。
（四）被告子○○因本件仲介買賣事務，經本院98年度簡字第69
      5號刑事判決認定犯有背信罪嫌，而經判處罪刑確定。
（五）被告乙○○因本件仲介買賣事務，經本院98年度易字第18
      60號刑事判決認定與被告子○○犯有共同詐欺罪嫌，而經
      判處罪刑確定。
（六）本件買賣糾紛，被告乙○○、子○○有向台中市不動產仲
      介經紀商業同業公會申請調解，經該公會指定於96年6月
      12日進行調解，於該日被告乙○○、子○○及己○○與會
      ，己○○帶同證人辛○○與會，當日由證人辛○○繕打如
      98年7月日答辯狀所附被證三所示之切結書二份，並分別
      由被告乙○○、被告子○○在切結書上簽名，並由證人丑
      ○○等人見證。被告乙○○有交付切結書所載現金1萬
      5000元及票據予己○○代為收執；被告子○○亦有交付切
      結書所載之本票予己○○，而己○○事後亦將切結書及所
      收受之現金1萬5000元（被告乙○○所交付）、支票、本
      票轉交予原告。且原告事後自被告子○○處收到22萬5000
      元，且提示被告乙○○所交付之支票二紙計3萬元。
四、得心證之理由：
    本件原告主張被告庚○○、丙○○、子○○、乙○○、癸○○、戊○○及丁○○共同向原告詐欺取財196萬元，且被告
    龍居公司、庚○○、丙○○、子○○、乙○○利用仲介之機
    會向原告詐取差價100萬元，乃請求被告等人分別連帶賠償
    云云，惟原告之主張業為所否認，並以詞置辯，經查：
（一）原告固提出本院98年度易字第1860號刑事判決，主張被告
      乙○○有與被告子○○共同向原告詐欺取財云云，惟經本
      院調閱上開98年度易字第1860號及98年度簡字第695號（
      原案號98年度易字第913號）刑事卷宗，其中98年度易字
      第1860號刑事判決，認本件交易被告乙○○及己○○各別
      共同與被告子○○基於犯意聯絡向原告詐100萬元；惟98
      年度度簡字第695號刑事判決則認本件交易僅被告子○○
      「違背委任事務之處理，持虛構之買方定金收款憑證2張
      ，向壬○○表示：其已代為支付癸○○定金共100萬元，
      倘不購買系爭不動產，需自行負擔定金損失等語，壬○○
      始同意以1780萬元購入系爭不動產，並於96年3月6日，經
      己○○轉交面額50萬元支票1紙及於96年3月7日，簽發面
      額50萬元支票1紙予子○○，清償子○○繳付之定金100萬
      元，而受有如數之損失」等情，有該等案號刑事判決各一
      份，在卷可憑，按就被告黃坐盛仲介原告買受系爭不動產
      之過程，98年度易字第1860號刑事確定判決認定子○○各
      與被告乙○○、己○○共同詐欺，另一98年度簡字第695
      號刑事判決則認定僅被告子○○一人涉有背信犯行，按刑
      法第339條第1項詐財罪之構成要件為：意圖為自己或第三
      人不法之有，以詐術使人將本人或第三人之物交付；而刑
      法第342條背信罪之構成要件則為：為他人處理事務意圖
      為自己或第三人不法之利益或損害本人之利益，而違背其
      任務之行為，致生損害於本人之財產或其他利益。詐欺取
      財罪與背信罪之構要件截然不同，同一行為顯無成立詐欺
      取財罪及背信罪之可能，然上開98年度易字第1860號刑事
      確定判決及98年度簡字第695號刑事確定判決，就被告子
      ○○同一違背職務取得100萬元之事實，竟分別為共同詐
      欺及背信之認定，顯悖事理，則上開二份判決之認定，必
      有一判決認事用法錯誤，自難僅以上開二事判決之存在，
      即遽認被告等人有共同詐欺之侵權行為。況原告以被告癸○○、戊○○就本件出售系爭房屋之行為，涉嫌共同詐欺
      一節，提出告訴，亦經檢察官認其二人未涉詐欺而予以不
      起訴處分確定，亦有台中地檢署98年度偵字第4426號不起
      訴處分書一份、台灣高等法院檢察署98年度上聲議字第72
      0號處分書一份，在卷可稽，顯難以前述二份刑事確定判
      決即認被告庚○○、丙○○、子○○、乙○○、癸○○、
      戊○○及丁○○有共同詐欺之侵權行為。
（二）又系爭房地原為被告癸○○、戊○○所有，被告癸○○、
      戊○○於96年1月26日與被告龍居公司（經紀人被告庚○○，營業員被告丙○○）簽訂委託銷售契約，分別委由龍
      居公司各以792萬元出售前述房地，且於委託契約第5條第
      1項約明服務報酬為「零」，並於第17條特別約定「超出
      委託部分歸仲介公司負責收取。」，是被告癸○○、戊○○、丁○○辯稱：其等委託龍居公司仲介出售系爭房地欲
      取得之對價為1584萬元，其餘超出售價部分則由龍居公司
      作為服務報酬及充抵其他費用，應屬真實；又系爭房地原
      告經己○○轉介委由被告子○○仲介，以總價1780萬元向
      被告癸○○、戊○○（由被告丁○○代理簽訂契約）購買
      上開房地所有權全部，且由被告乙○○見證下於96年3 月
      7日簽訂買賣契約書面等情，為兩造所不爭執，並有買賣
      契約書一份，在卷為證，已如前述，按被告癸○○、戊○○委託龍居公司出售系爭房地，其出售價格既委由龍居公
      司全權處理，就價格之議定只要不侵害其等欲取得之1584
      萬元，其等均以同意，是被告龍居公司及其員工即被告庚○○、丙○○、乙○○，以1780萬元作為售價出售，即非
      違法之行為，至於原告是否購買，全由原告自由意志所決
      定，其購買與否，非被告癸○○、戊○○、丁○○、龍居
      公司、庚○○、丙○○、乙○○所得左右，實難謂被告龍
      居公司代被告癸○○、戊○○以1780萬元作為系爭房地之
      售價為違法之侵權行為。又系爭房地出售後，被告癸○○
      、戊○○僅各取得約定之對價792萬元，其餘價款則授權
      由龍居公司收取作為服務報酬及充抵其他費用，亦為被告
      龍居公司、乙○○所陳明，是被告癸○○、戊○○及丁○○三人抗辯其等僅單純出售系爭房地取回委託對價，其餘
      款項依約同意由仲介公司收取作為服務報酬及充抵其他費
      用，無任何不法所得，應屬真實。再按被告癸○○、戊○○及丁○○三人委託龍居公司出售系爭房地，本即約明賣
      清取得1584萬元，而不負擔其餘費用，並同意被告龍居公
      司訂價出售，就出售價格均予同意，並將超過1584萬元價
      部分同意由居公司仲介公司收取作為仲介服務報酬及充抵
      其他費用，今被告龍居公司將系爭房地以1780萬元出售，
      被告癸○○、戊○○及丁○○三人同意，並依約履行義務
      、收受價金，其等何有詐欺之犯行？其等何有不當得利？
      原告指稱被告癸○○、戊○○、丁○○、龍居公司、庚○○、丙○○、乙○○等人涉有詐欺犯行，不當得利196萬
      元，自無可採，是原告本於侵權行為損害賠償請求權及不
      當得利返還請求權，訴請被告癸○○、戊○○及丁○○、
      龍居公司、庚○○、丙○○、乙○○連帶賠償原告196萬
      元，於法無據。
（三）至於龍居公司出售系爭房地，除交付1584萬元予癸○○、
      戊○○，其餘款項196萬元部分，雖原告指稱其等違法取
      差價云云，惟查：
  １、按經紀業或經紀人員不得收取差價或其他報酬；若有違反
      ，其已收取之差價或其他報酬，應於加計利息後加倍返還
      支付人。次按經紀業因經紀人員執行仲介或代銷業務之故
      意或過失致交易當事人受損害者，該經紀業應與經紀人員
      負連帶賠償責任，不動產經紀業管理條例第19條及第26條
      第2項固定有明文。惟謂經紀業或經紀人員不得收取差價
      或其他報酬，係指經紀業或經紀人員就其受委託之事項，
      應依與委託之契約內容收取合法之報酬及費用，而不得藉
      故向委任人多收差價或其他報酬之謂，本件被龍居公司與
      被告癸○○、戊○○之委託契約，本即言明售價由龍居公
      司決定，被告癸○○、戊○○取1584萬元價金外，其餘價
      金由被告龍居公司取得作為報酬及必要費用，系爭房地以
      1780 萬元出售後，被告癸○○、戊○○取1584萬元價金
      ，其餘196萬元，則由被告龍居公司收取支配（其中100萬
      元，被告癸○○、戊○○誤信被告子○○之言，同意予己○○），本屬被告癸○○、戊○○與龍居公司契約所約定
      ，被告癸○○、戊○○就上開約定，其主觀認有遵守之必
      要，未為無效之主張，原告竟代被告癸○○、戊○○主張
      該報酬數額之約定無效，顯屬無稽。再者，被告癸○○、
      戊○○將其等出售系爭房地所取得之價金196萬元，其中
      96 萬元同意由龍居公司作為報酬及費用之對價，另100萬
      元同意交予己○○，此為被告癸○○、戊○○就其出售房
      地取得價金之自由處分，196萬元係由被告癸○○、戊○○交付予被告龍居公司及己○○，被告龍居公司非自原告
      處取得96萬元（另100萬元欲交予己○○之款項由被告子
      ○○取走），原告主張被告龍居公司係向其取得196萬元
      差價，自無可採。基上，被告龍居公司與原告間並無任何
      仲介契約存在，被告龍居公司向被告癸○○、戊○○收取
      報酬及費用，亦與原告無涉，原告竟指稱被告龍居公司向
      被告癸○○、戊○○收取之196萬元係違背法令向其所收
      取之不法差價，自屬無據。
  ２、又本件系爭房地被告癸○○、戊○○出售欲得完結一切費
      用之對價為1584萬元，且委託被告居公司訂價出售，依一
      般行情，買方負擔售價百分之二，賣方負擔百分之四之交
      易習慣，被告龍居公司本將系爭房地售價定於1680萬元，
      本屬適中，惟因被告子○○向龍居公司負責洽訂契約之被
      告乙○○向表示乙○○虛稱：買方仲介人員己○○為買方
      之入贅夫，其希望取得仲介費用100萬元，經被告乙○○
      商得出賣人之同意，將售價訂為1780萬元，業經被告乙○○、被告癸○○及丁○○於歷次民、刑事訊問中一再陳明
      ，且參諸被告癸○○、戊○○於交易中確僅取得1584萬元
      ，而無其他利得，被告龍居公司亦僅取得96萬元作為仲介
      報酬及一切仲介、過戶手續費用外，被告龍居公司、乙○○、庚○○、丙○○亦無任何利得；而其他100萬元價金
      更由原告直接交付予被告子○○，雖原告陳明其係誤信子
      ○○有代其支付100萬元訂金而交付被告子○○；惟被告
      癸○○、戊○○、丁○○、龍居公司、乙○○、庚○○、
      丙○○等人亦誤信子○○之言，認該100萬元係被告子○○欲交予己○○作為仲介報酬之用，顯見原告及被告癸○○、戊○○、丁○○、龍居公司、乙○○、庚○○、丙○○等人，均受被告子○○之欺瞞，是被告癸○○、戊○○
      、丁○○、龍居公司、乙○○、庚○○、丙○○等人抗辯
      ：其等誤信被告子○○之言，將買賣價金之100萬元欲當
      作仲介報酬交付予己○○，乃由被告子○○自價金中取走
      ，並全權處理負責交付之事實，應屬真實。按系爭房地係
      被告癸○○、戊○○委由龍居公司以1780萬元對原告要約
      出售，原告應買與否，本得自由決定，如其認系爭房地價
      值未達1780萬元，本得不出價應買，被告癸○○、戊○○
      、丁○○、龍居公司、乙○○、庚○○、丙○○等人，均
      無置喙之餘地，更無強迫原告應買之理，原告經被告子○○之仲介因認可投資而應買，其承諾應買之價金本即為17
      80萬元，其與被告癸○○、戊○○合意之買賣價金即為17
      80萬元，至於原告以1780萬元應買之動機為何？屬原告內
      心之動機，其非被告癸○○、戊○○所得探知，更非本件
      買賣成立與否之要件，自不得事後以其主觀認應買出價過
      高，即遽指被告癸○○、戊○○、丁○○、龍居公司、乙○○、庚○○、丙○○等人，有與被告子○○共同訛詐收
      取差價196萬元之事實存在。是原告主張被告癸○○、戊○○、及丁○○、龍居公司、庚○○、丙○○、乙○○依
      不動產經紀業管理條例第19條及第26條第2項規定，應連
      帶賠償原告196萬元，亦屬無據。
  ３、另被告癸○○、戊○○、丁○○、龍居公司、庚○○、丙○○、乙○○等人，未有向原告詐騙196萬元之事實，已
      如上述，且被告癸○○、戊○○、丁○○、龍居公司、庚○○、丙○○、乙○○亦非為原告提供服務之企業，則原
      告依消費者保護法第7條、第51條之規定請求被告龍居公
      司、庚○○、丙○○、乙○○等人連帶賠償原告100萬元
      之懲罰性賠償金，亦屬無據。
（四）再者，被告子○○受原告之託出價承購系爭房地，本應忠
      於原告之委託，為原告之最大利益承購系爭房地，被告子
      ○○明知被告龍居公司受託出售之系爭房地，該公司原本
      訂價1680萬元出售，被告子○○為他人處理事務，竟意圖
      為自己不法之利益，先向原告全權處理本件承購事務之己○○虛稱已代墊定金100萬元，業經證人己○○、原告所
      陳明，且被告子○○向被告龍居公司承辦人員即被告乙○○虛稱：買方仲介人員己○○為原告之入贅夫欲取得100
      萬元仲介費用，委請賣方提高售價至1780萬元出售等情，
      亦經被告乙○○、癸○○、丁○○所陳明，審諸系爭房地
      出售後，被告居公司為被告癸○○、戊○○取得價金為
      1680萬元，另100萬元則由原告直接交付被告子○○，而
      被告子○○就其有取得100萬元，但未交付予己○○之事
      實，亦不爭執，更明被告子○○於為原告洽購系爭房地時
      ，意圖為自不法不利益，誤導賣方提高售價，而由原告以
      高價買得系爭房地，且事後被告子○○更取得100萬元而
      致使原告受有損害，是被告子○○有違背其任務之行為，
      致生損害於原告利益之事實，應可認定，是前述98年度簡
      字第695號刑事確定判決認被告子○○涉有背信犯行而加
      以判處罪刑，自屬無誤，98年度易字第1860號刑事判決認
      定被告子○○與己○○、被告乙○○共同詐欺原告取財，
      尚無可採。
（五）按因故意或過失，不法侵害他人之權利者，負損害賠償責
      任。故意以背於善良風俗之方法，加損害於他人者亦同。
      民法第184條第1項定有明文。且按經紀業因經紀人員執行
      仲介或代銷業務之故意或過失致交易當事人受損害者，該
      經紀業應與經紀人員負連帶賠償責任，不動產經紀業管理
      條例第26條第2項亦定有明文。本件被告子○○受原告之
      委託，仲介原告購買系爭房地，其本應盡己之力，為原告
      最大利益而完成任務，惟其竟誤導賣方提高售價，使原告
      決意以較高價額購得系爭房地，被告黃坐盛前開違背職務
      行為，致原告受損100萬元利益之行為，應可認定，被告
      子○○背信致使原告受損，顯係故意以背於善良風俗之方
      法加損害於他人，原告自得依前述民法第184條第1項後段
      及不動產經紀業管理條例第26條第2項規定，請求被告子
      ○○賠償。至於經紀業或經紀人員不得收取差價或其他報
      酬；若有違反，其已收取之差價或其他報酬，應於加計利
      息後加倍返還支付人。不動產經紀業管理條例第19條固定
      有明文，惟被告子○○所收受之100萬元，本屬買賣價金
      之一部分，應由原告給付予賣主即被告癸○○、戊○○，
      而被告癸○○、戊○○二人誤信被告子○○之言欲將該
      100萬元交由己○○作為仲介費用，顯見該100萬元，實係
      被告癸○○、戊○○所有，而非原告交付予被告子○○之
      差價或其他報酬，自無上開不動產經紀業管理條例第19條
      之適用。且系爭100萬元本係原告應付予被告癸○○、戊○○之買賣價金，被告癸○○、戊○○受騙而誤由被告子
      ○○代為收受，被告子○○收受100萬元係使被告癸○○
      、戊○○受有損害，其不當得利係取自被告癸○○、戊○○，原告亦不得依不當得利返還請求權，請求被告子○○
      返還該100萬元，併此敘明。
（六）末按，「從事設計、生產、製造商品或提供服務之企業經
      營者，於提供商品流通進入市場，或提供服務時，應確保
      該商品或服務，符合當時科技或專業水準可合理期待之安
      全性。商品或服務具有危害消費者生命、身體、健康、財
      產之可能者，應於明顯處為警告標示及緊急處理危險之方
      法。企業經營者違反前二項規定，致生損害於消費者或第
      三人時，應負連帶賠償責任。但企業經營者能證明其無過
      失者，法院得減輕其賠償責任。」、「依本法所提之訴訟
      ，因企業經營者之故意所致之損害，消費者得請求損害額
      三倍以下之懲罰性賠償金；但因過失所致之損害，得請求
      損害額一倍以下之懲罰性賠償金。」消費者保護法第7條
      、第51條固分別定有明文，惟消費者保護法第7條第1項或
      第2項所規定之提供服務者侵權責任，須服務本身有安全
      或衛生上之危險，致生損害於消費者或第三人之生命、身
      體、健康、或財產。所謂消費者係指依消費目的而接受服
      務之人；第三人則指製造者可預見因商品或服務不具安全
      性而受侵害之人。本件被告子○○於仲介交易過程固有契
      約義務之違反，然其服務非具有安全或衛生上之危險，自
      不符上開條文之構成要件，是系爭訴訟顯非依消費者保護
      法所得提起之消費訴訟，原告請求被告子○○應賠償原告
      懲罰性違約金100萬元，自無理由。
（七）按稱和解者，謂當事人約定，互相讓步，以終止爭執或防
      止爭執發生之契約。又和解有使當事人所拋棄之權利消滅
      及使當事人取得和解契約所訂明權利之效力。民法第736
      條、第737條分別定有明文。被告子○○因背信犯行，致
      原告受有損害，對原告負有賠償責任。而系爭買賣糾紛，
      被告乙○○、子○○曾向台中市不動產仲介經紀商業同業
      公會申請調解，經該公會指定於96年6月12日進行調解，
      於該日被告乙○○、子○○及己○○帶同證人辛○○與會
      ，當日由證人辛○○繕打如98年7月日答辯狀所附被證三
      所示之切結書二份，並分別由被告乙○○、被告子○○在
      切結書上簽名，且由證人丑○○等人見證，被告乙○○有
      交付切結書所載現金1萬5000元及票據予己○○代為收執
      ；被告子○○亦有交付切結書所載之本票予己○○，而己○○事後亦將切結書及所收受之現金1萬5000元（被告乙○○所交付）、支票、本票轉交予原告。原告事後自被告
      子○○處收到22萬5000元，且提示被告乙○○所交付之支
      票二紙計3萬元等情，為原告所不爭執，是被告子○○抗
      辯：就本件糾紛，兩造曾有和解契約，應非無據，雖原告
      主張：其未參與調解，且未授權己○○出面和解云云，然
      查：
  １、原告購買系爭房地係全權委託其前夫己○○出面洽商，舉
      凡物件之選定、價金之協商、訂金之給付，均由己○○出
      面，業經被告子○○所陳明，核與被告乙○○陳述之內容
      相符，且己○○於刑事審判及本院審理中分別陳證：「系
      爭房地是在95年9月10月間子○○主動找我介紹．．．」
      、「（當時子○○有無告訴你系爭房地要賣多少錢？）．
      ．他說要2500萬（元）、2600萬（元）．．．但我沒錢也
      沒興趣」、「（你說拿50萬元去延約當時你們講的價格是
      多少？）子○○說1780萬元．．．」、「（在簽約前你有
      無看過乙○○？）我沒有見過乙○○．．．」、「沒有（
      在簽約前一天即96年3月6日跟子○○說要提高買賣價格為
      1780萬元，並拿回其中100萬元作為私房錢），我也不是
      入贅給原告」、「（96年6月12日你們有無去仲裁協會談
      和解的事情？）答：有」、「（談的結果如何？）詳如乙○○及子○○所立的切結書」、「（後來子○○、乙○○
      有無履行切結書？）子○○有給付第1期，但是第1期款項
      是多少我不清楚。後來沒有支付，乙○○有給付。但壬○○不同意切結書的簽訂。」、「（壬○○有無授權你參與
      上開仲介協調？）答：沒有，但我有在場，壬○○沒有在
      場，協調內容是子○○與乙○○協調的，我對於協調結果
      沒有表示意見，我說如果他們有按照切結書內容支付的，
      我盡量回去勸壬○○接受，在協調的過程中子○○有承認
      他侵占100萬元價金，協調當時我仍不知底價是多少。」
      、「．．當時代書說總價1780萬元，時壬○○有開一張50
      萬元的支票給子○○，一張50萬元的票給陳秀美（就是借
      我50萬元當延約金的王姓朋友的太太），這成為1780 萬
      元價金之一部分，之所以會付1780萬元是依照乙○○指示
      。」（詳參98年度易字第1860號刑事卷宗98年9月15日證
      詞）；「（對98年易字第1860號判決，認定你與被告乙○○共同詐欺，有何意見？提示並告以要旨）答：我沒有跟
      被告乙○○共同詐欺原告。」、「（本件糾紛96年6月12
      日有調解，是否清楚？）答：是。調解時我有去現場。我
      會到現場，是因為被告乙○○向公會提出仲裁調解，被告
      乙○○通知我去的，說房屋糾紛要在那裡調解，我跟律師
      事務所的一個洪姓專員去現場，名字不記得。我去調解現
      場，原告並沒有請我去，是我自己去的。我會去是因為當
      初我發覺事情有問題，被告子○○介紹買賣房子，我轉向
      原告推薦，我只是去現場聽聽意見而已，所以沒有找原告
      去。」、「（切結書是否見過？提示）答：有。當初被告
      子○○、被告乙○○有提出一個切結條件，我有表示要把
      內容轉告給原告知道，讓原告參考是否接受，條件是轉述
      給洪姓專員，由洪姓專員繕打的，條件內容是現場談的時
      候，洪姓專員有在現場做筆記，所以洪姓專員利用公會的
      電腦繕打內容的。」、「切結書的內容，在簽立之前，並
      沒有告知原告，是拿回去給原告參考。本票跟支票是被告
      子○○、被告乙○○自動主動提出，他們認為非法賺取的
      佣金，要作為補償。我拿本票、支票回去之後，原告不願
      意依照切結書來處理，因為她認為損失比這還多。切結書
      、支票、本票所有資料我交給原告，我沒有侵占，但原告
      表示不同意這樣處理，至於票是否有去領錢，要問原告，
      我不清楚。調解當天被告乙○○有拿現金一、二萬元給我
      ，我有把現金轉交給原告，後續原告怎麼處理，我不清楚
      ，要問原告。」等語（詳參本院99年1月13日言詞辯論筆
      錄），依己○○上開證述內容，原告與被告子○○、乙○○透過第三人仲裁洽談和解時，由己○○代表到場洽談，
      且保管被告子○○、乙○○承諾之切結書，並將當場收受
      被告子○○、乙○○當所交付之金錢及清償之票據，證人
      己○○與原告關係密，從看屋、選定買賣標的洽談價金至
      簽約，及發生糾紛亦由己○○介入代原告出面協調，己○○參與系爭調解何有未告知原告之理？如己○○未經授權
      代理原告出席，其到場何用？又如何可代原告收受被告子
      ○○、乙○○所書之切結書及票據？更何況己○○事後亦
      將被告子○○、乙○○所交付之金錢及票據，轉交予原告
      ，原告更加以兌現支票受償，原告事後否認有與被告子○○、乙○○與和解，己○○事後改稱未經授權出面洽談和
      解，顯係卸責及迴護之詞，委無足採。
  ２、再者，證人丑○○即本件調解見證之人員到庭結證稱：「
      （任職何處？）答：友信興房屋擔任經紀人，現任台中市
      不動產仲介經紀商商業同業公會擔任常務理事兼調解委員
      會主任委員。」、「（本案房屋買賣仲裁協調你是否參與
      ？）答：是。」、「（是否看過調解書？提示並告以要旨
      ）答：有。」、「（協調是何人申請？）答：本案仲介業
      之前有發生這個事件，之前乙○○有電話告知可能要公會
      協調，我請乙○○聯絡己○○約時間到公會協調，真正協
      調之前，因為約過一個日期，因為雙方有事情，才改為六
      月十二日。當天買方是一個彰化建築業及法律事務所的洪
      姓人員到場協商。協調，有分兩種，一種是書面，一種是
      電話申請，電話並沒有紀錄，以我們作業程序，不會少於
      三天，因為要安排委員會、時間，我們一般是排一個星期
      。買方來的人員，當初因為很倉促到公會協調，有談到一
      定的默契，我們認為他們已經達成協調，乙○○承諾買方
      如切結書所記載的條件，所以我們參與的角度，認為他們
      已經達成默契，且切結書是洪姓律師借用我們公會電腦打
      字的，因為當初我們寫的內容，他們認為不滿意，所以由
      洪姓律師自行打字。當初這個案子協調時，我們直覺認為
      買方來的人是當事人，買方當事人並沒有留資料，當初委
      員會才剛成立不久，這部分有疏失。協調完後，切結書簽
      立後，我看到有交付現金、支票，依照切結書條件交付上
      開現金、支票給買方代表。因為當時仲介說都是跟己○○
      接洽，所以我們認為己○○有代表權限。切結書是買方所
      帶來的人借用我們公會的電腦繕打的。切結書有給一份給
      買方的人，但己○○沒有簽收。乙○○打電話通知公會要
      協調，到實際協調，時間應該有超過一星期。買方是由乙○○仲介公司通知到場的，這中間有延過一次日期。當初
      認為切結書是買方的人帶來的人繕打，且有交付現金、支
      票，我們公會立場認為這個糾紛，已經和解了。」、「（
      原告訴訟代理人：當天調解內容？）答：當初乙○○告知
      我流程，提到說好像是永春公司說對公司信用有損害。狀
      附的調解書上面寫的申訴內容，是乙○○第一次打電話來
      申請調解的內容，但實際調解內容與申訴內容有點不一樣
      。系爭調解書是我們歸檔內部作業的文件，實際調解內容
      要以切結書所載內容為準。」等語（詳參本院98年12月16
      日言詞辯論筆錄），依丑○○上開證述情節，己○○於參
      與調解之時，尚帶同具法律專業之人士參與，其非倉促到
      場，顯係有備而來，且切結書條件亦經該專業人員審視後
      ，其方為接受無誤，己○○竟陳其僅到場了全無代理原告
      之權，顯悖常情。
  ３、又證人辛○○即原告訴訟代理人之助理亦到庭結證稱：
      「（是否認識兩造？）答：認識原告。以前原告有聘僱我
      們事務所當法律顧問。我是原告訴代的事務所的助理。」
      、「（96年6月12日兩造為系爭糾紛到公會調解，你是否
      到現場？）答：有。當天是證人己○○臨時打電話給我，
      說有房屋買賣糾紛，要我陪同。買賣糾紛，是何人的買賣
      糾紛，我當時並不清楚，當時證人己○○突然打電話給我
      要我陪同過去。」、「（為何證人己○○找你陪同？）答
      ：證人己○○和我有認識，所以他找我。」、「（證人己○○是否告知你是什麼糾紛？）答：電話中只有提到買賣
      房子的糾紛而已。」、「（是否跟原告訴代報備？）答：
      沒有，因為證人己○○臨時打電話給我，我臨時陪同過去
      的。」、「（你怎麼到公會？）答：搭證人己○○開的汽
      車。」、「（證人己○○拿什麼資料給你看？）答：當時
      我沒有看到資料，我完全沒有看過資料，到公會現場也沒
      有看過任何資料。我到公會現場，我沒有發言。」、「（
      你做什麼事情？）答：我到公會現場，當天證人己○○邀
      約另外一位先生過去，所以我們這邊有三個人過去，我到
      現場沒有做任何表示，是另外一位先生表示意見。」、「
      （你打的切結書，是否這份？法官提示）答：我不了解是
      否達成和解，有人製作書面資料，就有人提議要作成電腦
      打字，因為我會電腦，所以我到另外的辦公室打書面資料
      ，我打的切結書是這份，切結書的內容，是他們在外面擬
      的，是何人擬的我不清楚，因我人在裡面，當天有人來來
      去去，我不確定是何人把資料拿給我繕打，內容是在外面
      談的人的意思。內容一直更改，到底是何人把內容拿給我
      的，我不清楚，我只是負責打字而已。意見是何人談妥的
      ，我不清楚。他們在外面簽名，我在另外的辦公室。當天
      交資料、現金，我是出去公會的時候，才看見的。」、「
      （簽署切結書是否通知原告？）答：沒有打電話給原告。
      當天我沒有看見有人打電話通知原告。糾紛的細節，我不
      清楚，原告是否授權給證人己○○，我不清楚。買方、賣
      方，當天要去現場時我都不了解。」、「（支票、現金怎
      麼處理是否知道？）答：不清楚。」、「（切結書、支票
      是否交給原告？）答：我不知道，證人己○○沒有跟我說
      。」、「（是否知道證人己○○跟原告什麼關係？）答：
      以前有婚姻關係，之後離婚。我知道他們離婚，因為一些
      離婚的事情，我有幫忙調處。」、「我當初是在另外的辦
      公室，他們談的過程，我不了解，有人把撰寫的文書給我
      ，我就照著打。」、「（被告訴訟代理人徐湘生律師：請
      提示98年12月16日言詞辯論筆錄第三頁第四行關於證人丑
      ○○之證述，對證人丑○○之證述，有何意見？法官提示
      筆錄）答：當時我沒有提到我是律師，我提出的名片並沒
      有記載我是律師。我當時純粹是負責打字而已。」等語（
      詳參本院99年2月3日言辯論筆錄），按辛○○為原告訴訟
      代理人之助理，其未得林永貹律師之同意豈會偕同己○○
      到場？而原告為林永貹律師之客戶，己○○偕同林永貹律
      師之助理到場了解，並繕打系爭切結書，己○○何會無權
      代理原告出席？林永貹律師何會令自己助理無故與己○○
      到場與人調解？己○○委請辛○○到場，無非欲仰賴辛○○之專業知識為原告爭取權益，辛○○既到現場，豈會僅
      機械化繕打切結書而未予任何專業法律建議？在在顯示，
      辛○○、己○○事後證稱：其等均無權代理原告到場，顯
      係虛偽迴護原告，均無足採。依上所述，原告與被告子○○就被告子○○背信行為，使原告利益受損部分之損害，
      應有和解契約存在無誤（另按被告乙○○對原告不負賠償
      責，其切結書僅載明補償原告13萬4000元，且已交付支票
      及部分現金予原告，原告就支票部分未提示，被告乙○○
      並無債務不履行，且原告表示不依切結書向被告乙○○請
      求，本院就乙○○切結部分，自不得予以審酌，併此敘明
      ）。
  ４、依被告子○○與原告和解之內容即卷附被告子○○切結書
      所載：被告黃佺同意賠償原告156萬元，是原告依和解契
      約對被告子○○取得156萬元損害賠償請求權，自可認定
      。又被告子○○事後僅依約給付22萬5000元（依切結書第
      1條賠償款中之120萬元由被告分8期，自96年7月15日起至
      97年2月15日止，每月15萬元，匯入原告約定帳戶；而第
      2條約定，另38萬元，被告子○○應於96年6月13日給付原
      告18萬元，於96年6月20日、9月20日、12月20日及97年3
      月20日各給付4萬5000元，且約明一期未付視為全部到期
      ）；而被告子○○事後已匯22萬5000元清償（依上開約定
      應係96年6月13日給付原告18萬元，96年6月20日給付4 萬
      5000元），其他賠償款項則未給付之事實，亦為原告及被
      告子○○所陳明，原告得請求被告子○○賠償損害之金額
      扣除已付之22萬5000元，應為133萬5000元（即156萬元－
      元萬5000元）。是原告基於損害賠償請求權（本件和解僅
      就賠償金額為增減，其本質仍為損害賠償請求權，併此敘
      明）訴請被告賠償133萬500 0元及法定遲延利息，於法有
      據，惟逾此部分，則無理由。
  ５、至於被告子○○抗辯：因其有清償部分欠款，惟原告未交
      還本票，其得拒絕給付云云，惟依被告子○○書之切結書
      ，其先期應為清償22萬5000元部分，為第2條無本票擔保
      之債務（第1條其他120萬元部分，即96年7月15日起每期
      應清償15萬元部分，方有本票擔保），原告本得不返還本
      票，被告子○○以原告未返還本票，拒絕清償，自無理由
      ；又因侵權行為所生之損害賠償請求權，自請求權人知有
      損害及賠償義務人時起，2年間不行使而消滅。自有侵權
      行為時起，逾10年者亦同。民法第197條第1項定有明文。
      且消滅時效，因承認而中斷；時效中斷者，自中斷之事由
      終止時，重行起算。第129條第1項第2款、第137條第1項
      亦定有明文。被告子○○於96年6月12日和解後，有於96
      年6月13日、96年6月20日給付原告18萬元、4萬5000元，
      其已承認債務為清償行為，依法消滅時效應重行起算，應
      至98年6月20日完成，原告於98年6月11日起訴請求（參卷
      附起訴狀）消滅時效尚未完成，被告子○○為時效抗辯拒
      絕給付，亦無理由。
五、綜上所述，原告基於侵權行為損害賠償請求權之法律關係，
    請求被告子○○給付原告133萬5000元及自起訴狀繕本送達
    翌日（98年7月17日）起，至清償日止，按年息百分之五計
    算之利息，為有理由，應予准許；惟原告逾此部分之請求，
    則無理由，應予駁回。
六、本件原告勝訴部分，原告與被告子○○均陳明願供擔保請准
    宣告假執行及為免為假執行之宣告，經核無不符，爰酌定相
    當擔保金額，併准許之；至於原告敗訴部分，其假執行之聲
    ，失所附麗，應併駁回之。
七、本件事證已臻明確，兩造其餘攻擊、防禦方法，經審酌後核
    與結論無涉，爰不一一贅述，附此敘明。
參、訴訟費用負擔及假執行宣告之依據：民事訴訟法第79條、第
    ，第390條第2項、第392條第2項、第3項。
中    華    民    國    99    年    4     月    14    日
                  民事第四庭    法  官  王金洲
正本係照原本作成。
如對本判決上訴，須於判決送達後20日內向本院提出上訴狀。
中    華    民    國    99    年    4     月    14    日
                                書記官  魏愛玲

司法院資訊處製作；財團法人民間司法改革基金會備份。
